臺灣高等法院民事判決　　　　　　　　 92年度重上字第660號
上　訴　人　甲○○
　　　　　　乙○○○
共　　　同
訴訟代理人　林瑞富律師
被上訴人　　超偉工業有限公司
法定代理人　張福全
訴訟代理人　任順律師
　　　　　　萬建樺律師
上列當事人間損害賠償等事件，上訴人對於中華民國92年10月15
日臺灣士林地方法院91年度重訴字第496 號第一審判決提起上訴
，經本院於中華民國93年12月28日言詞辯論終結，判決如下：
    主  文
原判決關於命上訴人給付超過：「(一)上訴人甲○○應給付被上訴
人新台幣柒佰捌拾壹萬肆仟陸佰柒拾柒元，及自民國八十六年七
月三十一日起至清償日止，按年息百分之五計算之利息。(二)上訴
人乙○○○應給付被上訴人新台幣柒佰捌拾壹萬肆仟陸佰柒拾柒
元，及自民國八十六年七月三十一日起至清償日止，按年息百分
之五計算之利息。(三)前二項如上訴人甲○○、乙○○○任一人為
給付，其他人於其給付金額之範圍內，免給付義務」部分，及該
部分假執行之宣告均廢棄。
上開廢棄部分，被上訴人在第一審之訴及其假執行之聲請均駁回
。
其餘上訴駁回。
第二審訴訟費用由上訴人負擔。
    事實及理由
一、按除別有規定外，確定之終局判決就經裁判之訴訟標的，有
    既判力，民事訴訟法第400 條第1 項定有明文。又按訴訟法
    上所謂一事不再理之原則，乃指同一事件已有確定之終局判
    決者而言。其所謂同一事件，必同一當事人就同一法律關係
    而為同一之請求，若此三者有一不同，即不得謂為同一事件
    ，自不受確定判決之拘束 (最高法院19年上字第278 號判例
    意旨參照)。 上訴人主張就被上訴人所指本件背信、侵占行
    為，業經原法院83年度重訴字第152 號 (下稱前訴訟）判決
    確定，被上訴人復提起本件訴訟，顯有違一事不再理原則等
    語。惟查，前訴訟之原告為張清順、張福全、張福庭，其訴
    訟標的為民法第184 條第一項、第185 條之侵權行為損害賠
    償請求權，此有該判決書在卷可稽 (見原審卷(一)第201至209
    頁)， 並經本院調閱上開案卷查明無訛。而本件訴訟之原告
    為「超偉工業有限公司」，其先位之訴訴訟標的為民法第
    544 條基於委任關係之損害賠償請求權及第541 條收取金錢
    返還請求權，其備位之訴訴訟標的為民法第179 條不當得利
    返還請求權，核與前訴訟之當事人及訴訟標的均不相同，則
    依前揭說明，本件訴訟與前訴訟並非同一事件，不為前訴訟
    確定判決既判力所及，是上訴人主張本件訴訟有違一事不再
    理原則云云，顯有誤會，而不足取。
二、按有限公司之清算，以全體股東為清算人；但本法或章程另
    有規定或經股東決議，另選清算人者，不在此限；清算人為
    執行收取債權職務，有代表公司為訴訟上或訴訟外一切行為
    之權；清算人有數人時，得推定一人或數人代表公司，如未
    推定時，各有對於第三人代表公司之權；關於清算事務之執
    行，取決於過半數之同意，公司法第113 條、第79條、第84
    條、第85條分別定有明文。查被上訴人業經全體股東於86年
    8 月6 日決議解散，此為兩造所不爭執，並有協議書附卷可
    稽 (見本院卷第132-1 至135 頁)， 且經原審調閱原法院91
    年度司字第61號案卷查明屬實。又依被上訴人公司章程所載
    ，並未明定其清算人之產生方式，此有該公司章程在卷可稽
    （見原審卷(二)第17、18頁）。被上訴人雖主張其已於91年4
    月10日召集臨時股東會，並經股東決議選任張福全為清算人
    ，且已依法向原法院聲報等情，並提出臨時股東會會議紀錄
    、清算人選任同意書、原法院91年7 月11日士院儀民月91司
    字第65號函為證（見原審卷(一)第151 至153 頁）。惟查，依
    上開章程第8 條規定：「本公司股東表決權按各股東出資比
    例計算」（見原審卷(二)第18頁），而被上訴人股東甲○○、
    乙○○○、張清順、張福庭、張福全出資額分別為新台幣 (
    下同）900 萬元、100 萬元、900 萬元、20萬元、80萬元，
    此有被上訴人公司變更登記事項卡在卷可按（見原審卷(一)第
    17頁），而依上開臨時股東會會議紀錄所載，參與該會議之
    股東為張清順、張福庭及張福全（見原審卷(一)第151 頁），
    其出資額合計僅占全體股東出資總額二分之一，故彼等雖於
    該會議中決議選任張福全為被上訴人之清算人，則依上開規
    定，尚難認張福全業經合法選任為被上訴人之清算人，故仍
    應以被上訴人全體股東為清算人。又查，本件被上訴人主張
    上訴人有侵占公司款項之行為，而欲對上訴人行使權利，故
    上訴人雖亦為被上訴人之清算人，然基於利益迴避原則，就
    清算人推派代表代理被上訴人對上訴人提起訴訟之決議，上
    訴人應予迴避，而不列入表決權之計算。查被上訴人除上訴
    人以外之全體股東即張清順、張福全、張福庭所出具之「清
    算人選任同意書」已載明：「茲為超偉工業有限公司（下稱
    超偉公司）解散辦理清算事宜，股東張清順、張福全、張福
    庭三人同意為清算事務之順利推行，及利於超偉公司依法訴
    追甲○○、乙○○○二人侵占、背信之民事上返還不當得利
    訴訟之進行，爰依公司法第七十九條但書規定選任張福全先
    生為超偉公司之清算人」 (見原審卷(二)第152 頁)， 則依前
    揭說明，應認彼等已依法推定張福全為代表，代理被上訴人
    對上訴人提起本件訴訟。是上訴人主張被上訴人僅列張福全
    一人為法定代理人而提起本件訴訟，為未經合法代理云云，
    亦有未合，而不足採。
三、上訴人又主張本件既係清算人之訴，其訴訟結果應歸全體清
    算人共同保管，並依章程分配賸餘財產，張福全無權單獨保
    有或保管本件訴訟結果所得金錢，故被上訴人應更正其訴訟
    之聲明為：應給付被上訴人全體清算人甲○○、乙○○○、
    張福全、張清順、張福庭，否則將發生一位清算人兼股東侵
    害其他清算人兼股東權益之結果，而為不合法等語。惟查，
    本件係張福全代表被上訴人向上訴人執行收取債權職務，其
    聲明請求上訴人向被上訴人給付（詳如後述），並無不合。
    又該債權收取後應如何分配予各股東，乃被上訴人之清算人
    於本件訴訟終結後如何依公司法第84條第1 項規定執行職務
    之問題；至於被上訴人之清算人於執行職務時如有侵害其他
    股東之情事，亦係其他股東得否對該清算人請求損害賠償之
    問題，均非屬本件訴訟標的範圍，而非本院審理之範疇。是
    上訴人此部分之主張於法不合，亦不足取。
四、上訴人又主張張清順、張福全、張福庭自80年9 月至81年10
    月間共13個月期間霸占公司，並侵占公司於該期間所有營收
    ，被上訴人於就該十三個月營收未進行清算前，無權提起本
    件訴訟等語。惟查，本件訴訟標的為被上訴人對於上訴人基
    於委任關係所生之損害賠償請求權、收取金錢返還請求權及
    不當得利返還請求權，已於前述，故縱張清順、張福全、張
    福庭等人確有如上訴人所指侵占被上訴人公司財物情事，亦
    係被上訴人是否另行請求張清順、張福全、張福庭等人賠償
    之問題，核與本件訴訟之提起並無必然關係，且非屬本件訴
    訟標的範圍，故基於處分權主義，本院就此部分亦無從併予
    審理，是上訴人此部分之主張亦不可採。
五、本件被上訴人主張：上訴人甲○○係被上訴人之執行業務董
    事，上訴人乙○○○係上訴人甲○○之妻，擔任被上訴人之
    會計職務，二人均係執行被上訴人公司業務之人，與被上訴
    人間成立委任關係。因被上訴人於80年10月間查帳後發現上
    訴人涉嫌將多筆公司貨款或票據侵吞入己，乃於81年5 月間
    向台灣台北地方法院士林分院檢察署提出侵占及背信告訴，
    案經本院刑事庭判決認定上訴人犯有背信及侵占罪，並各判
    處有期徒刑一年四月確定。又上訴人侵占被上訴人之貨款高
    達10,115,046 元，爰提起本件訴訟，先位之訴依民法第544
    條、第541條規定請求，備位之訴依民法第179條規定請求，
    均聲明請求判命上訴人給付10,115,046元及自80年9月1日起
    算之法定遲延利息。又上訴人二人係基於各別之債務不履行
    而負擔同一之損害賠償責任，屬不真正連帶債務關係，爰請
    求上訴人各負全部賠償責任，於其中一人為清償時，另一人
    在清償範圍內免清償責任等語。原審為被上訴人一部勝訴，
    一部敗訴之判決，判命上訴人甲○○應給付被上訴人7,814,
    677 元及自80年9月1日起算之法定遲延利息；上訴人乙○○
    ○應給付被上訴人781,477 元及自80年9月1日起算之法定遲
    延利息；上訴人任一人履行一部或全部之給付者，另一人於
    相同金額之範圍內，免給付義務；並駁回被上訴人其餘之訴
    （即上訴人主張已罹於時效消滅之請求合計2,290,349 元部
    分）。被上訴人就其敗訴部分未提起上訴，對於上訴人之上
    訴則聲明駁回上訴。
六、上訴人則以：上訴人與被上訴人間並無委任關係，被上訴人
    所指遭上訴人侵吞之款項實係張福全、張清順全家領去使用
    ，其餘則係上訴人乙○○○為公司調度資金之用。況被上訴
    人資金全由上訴人提供，張清順、張福全、張福庭均未出資
    ，而依合夥契約約定，上訴人本有權隨時自公司貨款收回資
    金。且設若被上訴人之主張可以成立，被上訴人請求款項中
    於76年7月30日前合計2,290,349元部分亦已罹於時效而消滅
    ，且上訴人亦有數筆款項可供抵銷，則經扣抵後，被上訴人
    對上訴人已無任何債權可得主張，故被上訴人本件請求為無
    理由等語，資為抗辯。原審為上訴人一部勝訴，一部敗訴之
    判決 (詳如上述五所載)，上訴人就其敗訴部分不服，提起
    上訴，並聲明：(一)原判決不利於上訴人部分廢棄。(二)廢棄部
    分，被上訴人在第一審之訴及假執行之聲請均駁回。
七、按稱委任者，謂當事人約定，一方委託他方處理事務，他方
    允為處理之契約，民法第528 條定有明文。又依公司法第
    108 條第1 項規定，有限公司應至少置董事一人執行業務並
    代表公司，應經三分之二以上股東之同意，就有行為能力之
    股東中選任。是應認有限公司之董事係受該公司委託代表並
    處理公司業務，而於該董事同意就任後，即與公司成立委任
    契約。查被上訴人主張上訴人甲○○於公司解散前原任被上
    訴人執行業務董事職務之事實，為上訴人所不否認，並有公
    司變更登記事項卡、被上訴人公司章程在卷為證 (見原審卷
    (一)第16、17頁，卷(二)第18頁），堪信為真正，則依上開說明
    ，上訴人甲○○與被上訴人間有委任關係存在。又被上訴人
    主張上訴人乙○○○原受被上訴人委託處理會計事務等語，
    而上訴人乙○○○則自認負責出納業務 (見原審卷(二)第13頁
    ），則上訴人乙○○○就被上訴人出納業務部分，自亦係受
    被上訴人委託而處理事務，故被上訴人主張其與上訴人乙○
    ○○間亦有委任關係存在一節，亦堪採信。上訴人雖主張被
    上訴人公司之資金全由上訴人負責提供、調度，故被上訴人
    公司即屬上訴人所有，而其餘股東張福全、張清順、張福庭
    則僅係被上訴人之受僱人，故上訴人與被上訴人間不可能發
    生委任關係等語。惟查，有限公司依法具有獨立之法人格，
    與股東個人分屬不同之權利主體，是縱認被上訴人之資金全
    由上訴人籌措，亦不能據此即謂被上訴人與上訴人實屬同一
    權利主體，為同一人格。故上訴人執此主張其與被上訴人間
    無委任關係存在云云，於法不合，自不可採。
八、被上訴人主張上訴人利用上訴人乙○○○及訴外人黃蘇雙、
    黃麗香、張清順等人之帳戶兌領被上訴人之貨款票據，予以
    侵吞入己之事實，為上訴人所否認。經查：
  (一)被上訴人主張：(1)上訴人將「廣維」等廠商所交付如原判決
    附表一所示金額合計1,530,749 元之貨款支票，分別於原判
    決附表一所示兌領日期，利用訴外人黃蘇雙設於陽明山信用
    合作社士林分社活期儲蓄存款5993-8號帳戶兌領；(2)上訴人
    將「麒富」等廠商所交付如原判決附表二所示金額合計747,
    582元之貨款支票，分別於原判決附表二所示兌領日期，利
    用上訴人乙○○○設於陽明山信用合作社士林分社活期儲蓄
    存款81 54-6 號帳戶兌領；(3)上訴人將廠商「上尚（即尚尚
    ）」公司所交付如原判決附表三所示面額73,866元之貨款支
    票，於原判決附表三所示兌領日期，利用第三人黃麗香設於
    彰化銀行三和路分行活期儲蓄存款 17766-7號帳戶兌領等情
    ，為上訴人所不爭執，並有銷貨帳冊、銀行活期存款舊帳卡
    表、銀行帳戶收支明細表、票據等件為證（見原審卷(一)第19
    至35 、37至55、57至59頁），堪信為真正。
  (二)被上訴人主張設於台北市銀行士林分行5365-8號帳戶係上訴
    人乙○○○為訴外人張清順所開立，該帳戶之印章、存摺均
    由上訴人乙○○○保管等語，而上訴人乙○○○於所涉侵占
    等罪刑事案件審理中亦陳稱：「這帳戶是我幫張清順設的，
    是家族企業，每年年底分紅一次，張清順的印章也在我保管
    之中．．．」等語（見原法院82年度訴字第1082號刑事案卷
    第132 頁背面），復於原審陳明：張清順的存摺、印章是交
    給上訴人乙○○○保管等語 (見原審卷(一)第235 頁），是被
    上訴人此部分之主張堪信為真正。被上訴人又主張上訴人利
    用訴外人張清順上開帳戶兌領被上訴人貨款票據，並予提領
    或轉帳至上訴人所經營之陽明產業有限公司，金額合計7,76
    2,849 元（詳如原判決附表四、四之一所載）之事實，亦為
    上訴人所不爭執，並有存款明細帳、存摺、支票申請書代收
    入傳票、取款條、此收票據憑摺等件附卷為證 (見原審卷(一)
    第63至125、127至131頁），亦堪信為真正。
  (三)上訴人雖主張其所經手之上開款項係因調現、分紅而分別存
    入前開帳戶，並無侵占行為等語，惟為被上訴人所否認。經
    查：
  1.證人黃麗香固於上開刑事案件審理中證稱：「乙○○○他是
    向我借錢，拿超偉公司的票給我」，「（他們向你借錢是個
    人使用或公司使用）我不知道」等語（見本院85年上更（一
    ）字第17號卷第66頁），然尚不能據此即足推認上訴人乙○
    ○○係為被上訴人調借現金而持被上訴人所有之票據向訴外
    人黃麗香借款之事實。此外，上訴人就其有貸與金錢予被上
    訴人，及有為被上訴人向訴外人黃蘇雙、黃麗香調借現金等
    事實，均未提出確切之證據以實其說，是其空言主張有為被
    上訴人調現云云，尚難採信。
  2.上訴人又主張被上訴人75年至80年間平均每年營運成本為19
     ,217,959 元，若非上訴人為被上訴人調現，何來營運成本
    等語。惟查，依被上訴人變更登記事項卡所示，其資本總額
    為2,000萬元（見原審卷(一)第17頁）， 此即被上訴人可資運
    用之營運成本，且被上訴人之營運成本若干，核與上訴人有
    無為被上訴人調借資金之事實，二者間並無必然關係，是上
    訴人此部分之主張洵屬無據，而不足採。
  3.上訴人主張存入張清順帳戶之款項及存入上訴人乙○○○帳
    戶內部分款項，均係用以分紅，而分紅則係經全體股東口頭
    約定等語，惟為被上訴人所否認。查上訴人就上開款項究係
    如何分派予各股東、各股東各分得若干、如何交付予各股東
    等情，均未具體說明並舉證以實其說，其空言而為上開主張
    ，亦不足信為真正。
  (四)上訴人又主張被上訴人之資金全由上訴人提供，股東張清順
    、張福全、張福庭從未現金出資，依合夥契約約定，上訴人
    本有權隨時自公司貨款收回資金等語，並提出合夥契約書為
    證（見原審卷(一)第244 頁）；被上訴人則否認有同意上訴人
    可隨時收回資金之事實。查上開合夥契約係由上訴人乙○○
    ○與訴外人張清順所訂立，其上記載：「立合夥契約書人張
    清順（下稱簡稱甲方）、乙○○○（以下簡稱乙方）今因雙
    方合夥開設陽明工業社製造泡利龍訂立合夥經營條件．．．
    」，是訴外人張清順與被上訴人乙○○○所合夥設立者為「
    陽明工業社」，而非被上訴人公司，且上開合夥契約之當事
    人僅訴外人張清順與上訴人乙○○○，故縱認「陽明工業社
    」即為被上訴人公司之前身，上訴人亦不得執上開合夥契約
    約定拘束被上訴人之全體股東。是上訴人據此主張其有權隨
    時自公司貨款收回資金云云，亦屬無據。
  (五)原審依上訴人之聲請向國立政治大學會計學系會計研究所馬
    秀如教授函詢：有限公司一造股東都不必出錢，一造股東
    負責全部資金調度周轉的情況下，是否會發生「公司」與「
    負責資金調度股東」間的資金往來？此種股東與公司間的資
    金往來，會計學帳冊上如何處理？如何結算？依會計原理
    與商業會計法規定，公司與股東有「資金往來」的情形下，
    公司營業收入的客票可否用為與股東間往來絡付結帳之用？
    等事項。經函覆：「(1)股東與公司間資金往來之必要性：不
    論公司大小，當二方出資人中一方以現金為出資，另一方以
    實物或技術出資時，理論上，股東與公司之間並不必然會出
    現資金往來之現象，申言之，若承諾以現金出資的股東所承
    諾提出之現金，數額足敷公司營運所需，且於公司成立之初
    即將所承諾之全數現金付予公司時，則公司與股東不應出現
    資金往來之現象。但是，實務上，上述二條件常不能符合，
    一旦未符合，則公司很可能與股東有往來。(2)股東往來之會
    計如何處理：一旦公司與股東有資金（或實物）之往來時，
    會計上稱之為股東往來。公司之會計處理，視往來之方向而
    定．．．公司可否將客票交付股東，商業會計法及會計原理
    均無規定。商業會計法及會計原理之規定，係針對會計處理
    。所謂會計處理，是任何人（多為法人）在進行某項行為後
    ，照實記載該行為之經濟後果，而不在決定該行為是否得進
    行．．．規範商業應否進行某行為之關鍵，為商業判斷、出
    資者與公司及其相互間之約定、公司之內部控制、某項法令
    之規定等。至於上述法令，為規範商業能否進行某項行為之
    法令，該等法令非商業會計法，而為刑法、公司法等。如刑
    法謂不得背信、不得侵占．．．」（見原審卷(二)第一六一頁
    ）。由上可見，有限公司與其股東間固有資金往來之可能，
    然股東逕將公司所有之貨款票據存入私人帳戶予以兌領，此
    種資金往來，除應依商業會計法及會計原理詳實記載往來情
    形外，尚須有合法正當權源，否則仍有可能構成侵占、背信
    之行為。本件上訴人並無法證明其將被上訴人所有上開貨款
    票據存入私人帳戶予以提領，有何合法權源，已於前述，是
    被上訴人據以主張上訴人有侵占行為，於法有據。
  (六)查上訴人因上述將被上訴人所有之貨款支票存入上訴人乙○
    ○○及訴外人黃蘇雙、張清順、黃麗香等人帳戶予以提領之
    行為，業經本院刑事庭認定上訴人犯有業務侵占罪，並經各
    判處有期徒刑一年確定（上訴人另犯背信罪，經各判處有期
    徒刑七月，與所犯上開侵占罪，各應執行有期徒刑一年四月
    ）等情，有本院89年度重上更(三)字第40 號 判決、最高法院
    90年度台上字第3315號判決在卷可稽（見原審卷(一)第133 至
    150 頁）， 並經本院調卷上開刑事案卷查明無訛。
  (七)綜上所述，被上訴人主張上訴人侵占被上訴人貨款10,115,0
    46元之事實，堪信為真正。
九、上訴人又主張被上訴人全體股東於86年8 月6 日訂立協議書
    ，已協議就公司資產清算處分完畢，被上訴人不得再提起本
    件訴訟對上訴人有所請求等語，並提出該協議書為證 (見本
    院卷第132-1 至135 頁)。 惟查，依該協議書所載，被上訴
    人全體股東固就被上訴人現有資產協議處分，惟並未約定拋
    棄對各該違法股東之損害賠償請求權，是上訴人據以主張被
    上訴人不得於上開協議後復提起本件訴訟以主張權利云云，
    尚屬無據，而不可採。
十、按受任人因處理委任事務有過失，或因逾越權限之行為所生
    之損害，對於委任人應負賠償之責，民法第五百四十四條定
    有明文。查上訴人分別與被上訴人間成立委任契約，已於前
    述，而上訴人藉由上訴人乙○○○處理公司出納業務之便，
    將所經手如上述被上訴人所有貨款票據存入上訴人乙○○○
    及訴外人黃蘇雙、張清順、黃麗香等人帳戶予以提領，致被
    上訴人受有損害，被上訴人依上開規定，自得分別請求上訴
    人賠償。又上訴人所侵占之款項合計為10,115,046元，扣除
    上訴人主張已罹於消滅時效之2,290,349 元部分（此部分業
    經原審為被上訴人敗訴之判決，而未據被上訴人上訴），被
    上訴人得分別請求上訴人賠償7,824,697元（10,115,046－
    2,290,349＝7,824,697）。又上訴人甲○○及乙○○○間就
    上開給付係不真正連帶債務關係，是彼等二人中如一人為給
    付，其他人於其給付之範圍內免給付義務。
十一、就上訴人主張抵銷部分:
  (一)被上訴人所有模具失竊部分：
    上訴人主張張清順、張福全於81年9 月、10月間竊取被上訴
    人所有之模具，而該模具之成本支出全係由上訴人乙○○○
    出資與調度資金，故此部分資金應由被上訴人返還上訴人乙
    ○○○，上訴人乙○○○並主張與本件債務抵銷等語。惟查
    ，上訴人主張張清順、張福全竊取被上訴人所有之模具，及
    該模具之支出成本係由上訴人乙○○○出資及調度資金而來
    之事實，縱均屬實，亦係被上訴人得否向張清順、張福全請
    求損害賠償，並依法踐行清算程序之問題，而上訴人乙○○
    ○對於被上訴人是否有賸餘財產分配請求權及其數額若干，
    尚須待被上訴人之清算人依法收取債權、清償債務及分派盈
    餘或虧損後始得確定，故上訴人乙○○○於本件被上訴人收
    取債權階段即就尚未確定發生之賸餘財產分配請求權主張與
    本件債務相抵銷，於法自有未合，不應准許。
  (二)80年9月銷貨金額1,239,318 元部分：
    上訴人主張上訴人乙○○○於80年9月將銷貨金額1,239,318
    元返還予被上訴人，此部分款項應得抵銷扣除等語。惟查，
    上開款項係上訴人乙○○○基於其職務所保管屬被上訴人所
    有之財物，而非上訴人乙○○○個人之財產，本應返還被上
    訴人，是上訴人乙○○○以此部分款項主張與本件債務抵銷
    ，於法無據，不應准許。
  (三)被上訴人80年度營利事業所得稅、加值型營業稅部分：
    上訴人主張被上訴人80年度加值型營業稅685,416元、81年
    度加值型營業稅380,848元，及80年度營業稅195,803元、81
    年度營業稅約108,702元，合計1,370,769元，均由上訴人代
    繳等語，為被上訴人所否認，而上訴人就此事實並未舉證以
    實其說，尚難認其此部分之主張為真正，是其主張以此部分
    金額與本件債務相抵銷，亦屬無據。
  (四)被上訴人80年、81年營收結算部分：
    上訴人主張依所提被上訴人80年度營利事業所得稅結算申報
    書（見原審卷(二)第57頁）， 及張清順、張福全所製作之80
    、81年收支明細表所示，如依6%淨利計算，被上訴人80年淨
    利為823,212元，81年淨利為457,017 元；如依20%淨利計算
    ，被上訴人80年淨利2,741,664元，81年淨利為1,523,392元
    ，以上訴人所占股權比例計算，上訴人得請求上開淨利之半
    數等語。惟查，被上訴人既已進行清算程序，則此部分之營
    收結算自亦應依清算程序一併進行結算，上訴人尚不得僅就
    此部分主張先行分配盈餘，並進而與本件債務抵銷。是上訴
    人此部分之主張亦不應准許。
  (五)訴外人張清順訂購大直房屋而向被上訴人借款部分：
    上訴人主張訴外人張清順因訂購大直房屋，而委由上訴人乙
    ○○○提領公司款項代為繳款合計281,446 元，張清順應返
    還此部分款項予被上訴人，而上訴人有一半股權，上訴人自
    得以上開金額半數即140,713 元與被上訴人本件請求抵銷等
    語。惟查，上訴人主張訴外人張清順向被上訴人借用上開款
    項之事實縱然屬實，亦須待被上訴人之清算人向訴外人張清
    順收取債權，依法踐行清算程序後始得就賸餘財產進行分配
    ，上訴人於本件訴訟即就尚未確定發生之賸餘財產分配請求
    權主張抵銷，自有未合。
  (六)上訴人主張其就被上訴人有二分之一股權，故就被上訴人本
    件所得請求金額，應扣抵二分之一等語。查上訴人就被上訴
    人清算結果是否有賸餘財產分配請求權及其數額若干，尚未
    確定，已於前述，是上訴人自不得逕依其出資比例計算，就
    被上訴人本件請求主張抵銷二分之一。
十二、又按因回復原狀而應給付金錢者，自損害發生時起，加給
    利息；利息請求權因五年間不行使而消滅，民法第213 條第
    2 項、126 條分別定有明文。又按遲延利息亦為利息，縱將
    遲延利息解為賠償因債務人給付遲延所生相當利息之損害，
    亦應有民法第126 條所定5 年短期消滅時效之適用。查本件
    被上訴人之請求應予准許部分，固均發生於80年9 月1 日以
    前，惟上訴人就此部分之利息請求為時效抗辯 (見本院卷第
    76頁)， 是依上開規定，被上訴人就本件請求之利息部分，
    應自本件訴訟繫屬時即91年7 月31日追溯5 年期間即自86年
    7 月31日起算，其逾此範圍之請求，於法不合，不應准許。
十三、綜上所述，被上訴人基於委任及不真正連帶債務之法律關
    係，請求上訴人各賠償7,824,697元及自86年7月31日起算之
    法定遲延利息，如其中一人為給付，另一人於其給付之範圍
    內免給付義務，即為有理由，應予准許；其逾此範圍之請求
    ，即為無理由，不應准許。原審就上開不應准許部分，為上
    訴人敗訴之判決，上訴人就此部分指摘原判決不當，求予廢
    棄改判，為有理由。至於上開應予准許部分，原判決僅於7,
    814,677元範圍內命上訴人給付（被上訴人就其差額 10,020
    元部分未提起上訴），是上訴人就此部分亦指摘原判決為不
    當，求予廢棄改判，即為無理由，應予駁回。
十四、據上論結，本件上訴為一部有理由，一部無理由，依民事
    訴訟法第四百五十條、第四百四十九條第一項、第七十九條
    ，判決如主文。
中　　華　　民　　國　　94　　年　　1 　　月　　11　　日
                  民事第四庭審判長法　官　張劍男
                    　　　　　　　法　官　蔡芳齡
                   　　 　　　　　法　官　彭昭芬
正本係照原本作成。
如不服本判決，應於收受送達後20日內向本院提出上訴書狀，其
未表明上訴理由者，應於提出上訴後20日內向本院補提理由書狀
（均須按他造當事人之人數附繕本）上訴時應提出委任律師或具
有律師資格之人之委任狀；委任有律師資格者，另應附具律師資
格證書及釋明委任人與受任人有民事訴訟法第 466條之1第1項但
書或第 2項（詳附註）所定關係之釋明文書影本。
中　　華　　民　　國　　94　　年　　1 　　月　　11　　日
　　　　　　　　　　　　　　　　　書記官　丁華平
附註：
民事訴訟法第466條之1（第1項、第2項）：
對於第二審判決上訴，上訴人應委任律師為訴訟代理人。但上訴
人或其他法定代理人具有律師資格者，不在此限。
上訴人之配偶、三親等內之血親、二親等內之姻親，或上訴人為
法人、中央或地方機關時，其所屬專任人員具有律師資格並經法
院認為適當者，亦得為第三審訴訟代理人。
